【裁判字號】    98,訴,1876
【裁判日期】    981119
【裁判案由】    違反毒品危害防制條例
【裁判全文】
臺灣彰化地方法院刑事判決              98年度訴字第1876號
公  訴  人  臺灣彰化地方法院檢察署檢察官
被      告  甲○○
                    （現於臺灣彰化監獄執行中）
上列被告因違反毒品危害防制條例案件，經檢察官提起公訴（98
年度毒偵字第2181號），本院依簡式審判程序判決如下：
    主  文
甲○○施用第一級毒品，處有期徒刑捌月；扣案如附表編號一所
示之毒品沒收銷燬，如附表編號二、三所示之物均沒收。又施用
第二級毒品，處有期徒刑肆月；扣案如附表編號一所示之毒品沒
收銷燬，如附表編號二、三所示之物均沒收。應執行有期徒刑拾
月；扣案如附表編號一所示之毒品沒收銷燬，如附表編號二、三
所示之物均沒收。
    事  實
一、甲○○前因施用毒品案件，經本院以97年度毒聲字第281 號
    裁定送觀察、勒戒後，因評定認無繼續施用毒品傾向，於民
    國97年10月2 日執行完畢釋放。仍不知警惕，於上開觀察、
    勒戒執行完畢釋放後5年內，先後為下列行為：
  (一)於98年9 月21日某時，在彰化縣彰化市某處之友人住處內，
    基於施用第一級毒品海洛因及第二級毒品甲基安非他命之犯
    意，將海洛因及甲基安非他命同置於玻璃管內，以點火燒烤
    吸食其煙霧之方式，同時施用海洛因及甲基安非他命1 次。
  (二)另基於施用第二級毒品甲基安非他命之犯意，於同年月23日
    凌晨0 時許，在彰化縣埔心鄉○○路566 號金陵汽車旅館21
    1 室內，將甲基安非他命置於玻璃管內，以點火燒烤吸食其
    煙霧之方式，施用甲基安非他命1 次。嗣於同日凌晨1 時10
    分許，在上址汽車旅館內為警查獲，並扣得其所有供上開2
    次施用甲基安非他命所用如附表所示之物，始悉上情。
二、案經彰化縣警察局溪湖分局報告臺灣彰化地方法院檢察署檢
    察官偵查起訴。
    理  由
一、被告甲○○所涉為死刑、無期徒刑、最輕本刑為3 年以上有
    期徒刑或高等法院管轄第一審案件以外之罪，並於本院行準
    備程序時就被訴事實為有罪之陳述，本院合議庭依刑事訴訟
    法第273 條之1 第1 項規定，裁定改由受命法官獨任行簡式
    審判程序，先予敘明。
二、上揭犯罪事實，業據被告於警詢、偵訊及本院審理時坦承不
    諱（見偵卷第4 、35頁、本院98年11月18日準備程序及審判
    筆錄），經查：
  (一)被告為警所採集之尿液，經檢驗呈安非他命、甲基安非他命
    、可待因及嗎啡陽性反應，有彰化縣警察局溪湖分局委託檢
    驗尿液代號與真實姓名對照認證單、詮昕科技股份有限公司
    濫用藥物尿液檢驗報告各1 紙在卷可稽（偵卷第28、41頁）
    ，並有扣案如附表所示之物、法務部調查局98年10月8 日調
    科壹字第09800500950 號鑑定書1 紙、現場及扣案物照片21
    張（偵卷第25至27頁、本院卷第16頁）可資佐證。
  (二)再查非法毒品有煙吸、注射或口服等不同施用方式，其施用
    方式及用藥組合，並無固定模式，不同吸毒族群及不同毒品
    種類，可能有不同施用方式及組合，海洛因與安非他命置於
    玻璃管內併同施用，亦可能為吸毒者吸食海洛因與安非他命
    方式之一，國內確有將海洛因及安非他命或甲基安非他命混
    用之案例，此經行政院衛生署管制藥品管理局以94年3 月22
    日管檢字第0940002773號函闡釋在案；被告供稱其於事實欄
    一、(一)所示時間、地點，係將海洛因及甲基安非他命置於玻
    璃管內一起燒烤施用，所述與上揭函文闡述之學理無違，復
    無其他證據足徵被告係將海洛因及甲基安非他命分別施用，
    應認被告於事實欄一、(一)所示時間、地點，確係以一施用行
    為施用上開2 種毒品。
  (三)被告前因施用毒品案件，經本院以97年度毒聲字第281 號裁
    定送觀察、勒戒後，因評定認無繼續施用毒品傾向，於97年
    10月2 日執行完畢釋放，有臺灣高等法院被告前案紀錄表1
    份在卷可參，被告於前開觀察、勒戒執行完畢釋放後，5 年
    內再犯本案施用毒品犯行，堪可認定。
  (四)綜上各節，足認被告自白與事實相符，本案事證已臻明確，
    被告犯行洵堪認定，應依法論科。
三、按海洛因、甲基安非他命分別為毒品危害防制條例第2 條第
    2 項第1 款、第2 款所規定之第一級毒品、第二級毒品，被
    告所為如事實欄一、(一)所示同時施用海洛因及甲基安非他命
    之行為，核係犯毒品危害防制條例第10條第1 項、第2 項之
    施用第一級毒品罪及施用第二級毒品罪；所為如事實欄一、
    (二)所示施用甲基安非他命之行為，係犯毒品危害防制條例第
    10條第2 項施用第二級毒品罪。被告為供施用而持有各該級
    毒品之低度行為，應各為施用之高度行為所吸收，皆不另論
    罪。又被告所為如事實欄一、(一)所示施用第二級毒品甲基安
    非他命部分，與本案起訴之施用第一級毒品犯罪事實有想像
    競合之裁判上一罪關係（詳後述），為起訴效力所及，本院
    自應併予審理，附此敘明。如事實欄一、(一)所示部分，被告
    係以一施用行為同時觸犯施用第一級毒品罪及施用第二級毒
    品罪，為想像競合犯，應依刑法第55條規定，從一重之施用
    第一級毒品罪處斷。又被告所為如事實欄一、(一)所示施用第
    一級及第二級毒品犯行，與事實欄一、(二)所示施用第二級毒
    品犯行，犯意有別，行為互殊，應予分論併罰。爰審酌被告
    曾因施用毒品經送觀察、勒戒，仍未知警惕，再犯本案之罪
    ，足見其雖經觀察、勒戒之治療程序，仍未徹底戒除惡習遠
    離毒害，顯未能善體國家設置觀察、勒戒機構，協助毒品施
    用者戒除毒害之良法美意，本案如事實欄一、(一)所示部分，
    復同時施用2 種毒品，顯見其深陷毒害無法自拔；惟念及施
    用毒品本質上係戕害自身健康之行為，尚未嚴重破壞社會秩
    序或侵害他人權益，暨其犯罪之動機、目的、所生危害等一
    切情狀，分別量處如主文所示之刑，並定其應執行刑，以示
    懲儆。末查扣案如附表編號一所示毒品1 包，係供被告為事
    實欄一、(一)、(二)所示施用毒品犯行所施用剩餘之甲基安非他
    命，業據被告供承在卷，核與證人黃琮舜所述相符（見偵卷
    第10頁），並有上開法務部調查局鑑定書1 紙附卷為憑，應
    依毒品危害防制條例第18條第1 項前段宣告沒收銷燬；扣案
    如附表編號二、三所示之物，係被告所有，供被告為本案2
    次施用甲基安非他命犯行所用之物，亦經被告自承在卷，並
    有證人黃琮舜之證述可佐，爰依刑法第38條第1 項第2 款規
    定，宣告沒收如主文所示。
據上論斷，應依刑事訴訟法第273 條之1 第1 項、第299 條第1
項前段，毒品危害防制條例第10條第1 項、第2 項、第18條第1
項前段，刑法第11條、第55條、第51條第5 款、第38條第1 項第
2 款，判決如主文。
本案經檢察官鄭智文到庭執行職務。
中    華    民    國    98    年    11    月    19    日
                  刑事第一庭  法  官  楊舒嵐
以上正本證明與原本無異。
如不服本判決應於收受判決後10日內向本院提出上訴書狀，並應
敘述具體理由；其未敘述上訴理由者，應於上訴期間屆滿後20日
內向本院補提理由書(均須按他造當事人之人數附繕本)「切勿逕
送上級法院」。
中    華    民    國    98    年    11    月    19    日
                              書記官  陳如玲
附表：
編號一、第二級毒品甲基安非他命壹包（淨重拾肆點捌壹公克，
        空包裝重零點捌肆公克，純質淨重拾肆點零公克）。
編號二、塑膠鏟管壹支。
編號三、夾鍊袋壹包。
附錄論罪科刑法條：
毒品危害防制條例第10條
施用第一級毒品者，處 6 月以上 5 年以下有期徒刑。
施用第二級毒品者，處 3 年以下有期徒刑。


司法院資訊處製作；財團法人民間司法改革基金會備份。
